【裁判字號】    95,交易,744
【裁判日期】    951205
【裁判案由】    過失傷害
【裁判全文】
臺灣臺中地方法院刑事判決             95年度交易字第744號
公  訴  人  臺灣臺中地方法院檢察署檢察官
被      告  乙○○
上列被告因過失傷害案件，經檢察官提起公訴（95年度偵字第18
393號），本院判決如下：
    主    文
乙○○犯過失傷害罪，處有期徒刑貳月，如易科罰金，以銀元參
佰元即新台幣玖佰元折算壹日。
    犯罪事實
一、乙○○於民國（下同）95年3月31日下午，駕駛車牌號碼JN-
    3603號自小客車，沿台中縣神岡鄉○○路由北往南方向行駛
    ，於同日18時45分許，行經台中縣神岡鄉○○路10號前近號
    誌未動作之行人穿越道前，本應注意減速慢行，並注意車前
    狀況，隨時採取必要之安全措施，且依當時天候晴、夜間有
    照明、路面乾燥且無缺陷、無障礙物、視距良好等情形，並
    無不能注意之情事，竟疏於注意，未減速慢行，亦未注意車
    前狀況，貿然以40公里之時速行駛，致與同未注意車前狀況
    ，在台中縣神岡鄉○○路10號安親班甫接到小孩丁○○（84
    年9 月19日生），貿然自安親班前將原與民族路平行之機車
    車頭迴轉，欲左轉民族路由戊○○所騎之機車碰撞，戊○○
    及丁○○因此人車倒地，戊○○受有左脛骨腓骨開放性骨折
    及頭部外傷併頭部血腫之傷害，丁○○則受有頭部外傷、前
    額及左膝擦挫傷之傷害。
二、案經戊○○訴由台中縣警察局豐原分局報請臺灣臺中地方法
    院檢察署檢察官偵查起訴。
    理    由
一、按現行刑事訴訟法為保障被告之反對詰問權，排除具有虛偽
    危險性之傳聞證據，以求實體真實之發見，於該法第159 條
    第1 項明定被告以外之人於審判外之言詞或書面陳述，除法
    律有規定者外，不得作為證據。而刑事訴訟法第159條之1至
    159條之4有傳聞法則之例外規定，且被告以外之人於審判外
    之陳述，雖不符前4 條之規定，而經當事人於審判程序同意
    作為證據，法院審酌該言詞陳述或書面陳述作成時之情況，
    認為適當者，亦得為證據；當事人、代理人或辯護人於法院
    調查證據時，知有第159條第1項不得為證據之情形，而未於
    言詞辯論終結前聲明異議者，視為有前項之同意，刑事訴訟
    法第159條之5定有明文。本件檢察官、被告並未就被告以外
    之人於審判外之陳述有所爭執，且迄於言詞辯論終結前，均
    未主張有刑事訴訟法第159條第1項不得為證據之情形，是應
    認已同意作為證據，且經本院審酌後，認無不適當之情形，
    均有證據能力，合先敘明。
二、訊據被告乙○○固坦承於上開時、地駕車與告訴人戊○○發
    生碰撞，致告訴人戊○○及其子丁○○受傷，惟矢口否認有
    何過失，辯稱：告訴人突然從騎樓衝出來，伊有注意，但來
    不及反應，伊並無過失云云。經查：
  (一)告訴人騎機車於上開時、地，與被告駕駛之車輛發生碰撞，
    其因此受有左脛骨腓骨開放性骨折及頭部外傷併頭部血腫之
    傷害，其子丁○○則受有頭部外傷、前額及左膝擦挫傷之傷
    害，業據告訴人指訴甚詳，復有診斷證明書在卷可稽（見警
    卷第15-16頁），亦為被告所不爭執，堪信為真實。
  (二)告訴人於案發當時剛接完小孩，原先機車車頭是與台中縣神
    岡鄉○○路平行，車頭往南，後來用騎的方式將車頭稍微迴
    轉，證人伍敏鳳即轉頭要走進安親班，突然聽到碰撞聲，回
    頭即見機車已倒地，汽車也停止，機車倒地及汽車停放位置
    即與警卷所附之照片（即警卷第20頁下方）相同等情，業據
    證人伍敏鳳即安親班老師到庭結證明確（見本院卷第29頁）
    。又證人甲○○即前往車禍現場處理之警員到庭結證稱：現
    場圖上之S 是電線桿位置，伊無法確定戊○○行駛位置，製
    作草圖時，戊○○未在現場，伊是問留在現場之被告，他說
    戊○○大概從那個方向出來，後來作筆錄時，戊○○說是從
    民族路10號門口出來，所以與伊先前所繪之現場圖不符等語
    （見本院卷第26- 27頁）。再證人戊○○即告訴人亦到庭結
    證稱：伊機車車頭有轉向，伊當時出來後是要迴轉，伊是要
    沿著民族路由南往北走等語（見本院卷第28頁），則告訴人
    係騎車沿民族路由北往南行駛至安親班接小孩，待其接完小
    孩後，未注意車前狀況，貿然將原先與民族路平行之機車車
    頭迴轉，欲左轉沿著民族路由南往北行駛返家時，致與被告
    發生碰撞之事實，堪以認定。
  (三)安親班正對民族路前即安親班門口右前側設有斑馬線之行人
    穿越道，而被告所駕駛之汽車煞車痕始於斑馬線前，並延伸
    至斑馬線上，且案發當時天候晴、夜間有照明、路面乾燥且
    無缺陷、無障礙物、視距良好，該路段之速限為40公里等情
    形，有道路交通事故現場圖、道路交通事故調查報告表(一)及
    現場照片等在卷可稽（見警卷第10-11頁、第20-23頁）。又
    台中縣神岡鄉○○路10號門口之位置，就是證人甲○○以鉛
    筆所畫之三角形處，且從汽車煞車痕之長度計算，時速約為
    40 公里左右等情，業據證人甲○○到庭結證明確（見本院
    卷第27頁），被告亦自承行駛至案發地點之時速約為40公里
    。依此，被告駕車行近行人穿越道前，竟未減速慢行，復未
    注意車前狀況，逕以40公里之時速行駛，致與告訴人所騎搭
    載其子之機車碰撞，致告訴人及其子受有上述傷勢，被告之
    行為，顯有過失至明，且其過失行為，與告訴人及其子所受
    之傷害間，有相當因果關係，亦堪認定。至告訴人騎車自安
    親班門口前，將原先與民族路平行之機車車頭，貿然迴轉欲
    左轉沿著民族路由南往北行駛時，致與被告駕駛之汽車碰撞
    ，亦有未注意車前狀況之過失，惟其過失，並無解於被告過
    失傷害犯行之成立。又被告雖在車禍現場停留等候據報前來
    處理之警員，並坦承與告訴人發生碰撞，惟被告於本院準備
    程序及審理時一再否認過失傷害犯行，核與自首犯罪並願意
    接受裁判之情形不符，附此敘明。
  (四)綜上所述，被告所為之辯解，顯不足採。本件事證明確，被
    告之犯行堪以認定。
三、核被告所為，係犯刑法第284條第1項前段之過失傷害罪。被
    告以一過失行為，同時造成告訴人及其子丁○○受傷，係想
    像競合犯。按被告行為後，刑法施行法增訂第1條之1，將罰
    金單位改為新臺幣，並將刑法分則未經修正而條文定有罰金
    者，其罰金數額提高為30倍，惟因原本法條文罰金之單位為
    銀元，與新台幣折算比例為3比1，復因罰金罰鍰提高標準條
    例第1 條之適用，罰金數額業已提高10倍，因而實際上所得
    科處罰金之總數，固未提高，惟刑法第33條第5 款業經修正
    ，罰金最低額由銀元1元以上，修正為新台幣1千元以上，以
    百元計算之，因之刑法分則條文中有罰金刑者，其罰金之最
    低額業經修正為新台幣1 千元以上，是修正後之規定並非較
    有利於行為人，依刑法第2條第1項前段規定，應適用行為時
    法。又被告行為後，刑法第41條第1項前段規定業於94年1月
    7日修正，將易科罰金之折算標準，由「得以1元以上3 元以
    下折算1日」，提高為「以新台幣1千元、2千元或3千元折算
    1 日」，且行為時之易科罰金折算標準，修正前罰金罰鍰提
    高標準條例第2 條前段（現已刪除）規定，就其原定數額提
    高為100倍折算1日，則行為時之易科罰金折算標準，應以銀
    元300元折算1 日，經折算為新台幣後，應以新台幣900元折
    算為1 日。經比較修正前、後之規定，修正後之規定，並非
    較有利於行為人，應依刑法第2條第1項前段，適用修正前刑
    法第41條第1 項前段規定，定其折算標準。爰審酌被告並無
    不良素行，有臺灣高等法院被告前案紀錄表在卷可稽，被告
    之過失程度、被害人所受之傷害及被告犯後否認犯行，態度
    不佳等一切情狀，量處如主文所示之刑，並諭知易科罰金之
    折算標準。
據上論斷，應依刑事訴訟法第299條第1項前段，刑法第2條第1項
、第284條第1項前段、第55條、修正前刑法第41條第1 項前段，
罰金罰鍰提高標準條例第1 條前段、修正前罰金罰鍰提高標準條
例第2條，判決如主文。
本案經檢察官丙○○到庭執行職務
中    華    民    國    95    年    12    月     5    日
                  刑事第二庭  審判長法  官  林清鈞
                                    法  官  郭書豪
                                    法  官  林慧英
上正本證明與原本無異。
如不服本判決，應於送達後10日內向本院提出上訴狀（須附繕本
），上訴於臺灣高等法院臺中分院。
                                    書記官  廖碩薇
中    華    民    國    95    年    12    月     5    日
附錄論罪科刑法條
刑法第284條
因過失傷害人者，處6月以下有期徒刑、拘役或5百元以下罰金，
致重傷者，處1年以下有期徒刑、拘役或5百元以下罰金。
從事業務之人，因業務上之過失傷害人者，處1 年以下有期徒刑
、拘役或1千元以下罰金，致重傷者，處3年以下有期徒刑、拘役
或2千元以下罰金。


司法院資訊處製作；財團法人民間司法改革基金會備份。
